臺灣高雄地方法院民事判決　九十三年度保險字第二五號
　　原　　　告　財團法人汽車交通事故特別補償基金
　　法定代理人　丁○○
　　訴訟代理人　甲○○
　　　　　　　　乙○○
　　被　　　告　丙○○
當事人間請求損害賠償事件，本院於民國九十三年六月二十一日言詞辯論終結，判決
如下：
    主    文
原告之訴駁回。
訴訟費用由原告負擔。
    事    實    及    理    由
一、原告主張訴外人陳永峻於民國九十一年六月十六日下午八時十一分許，駕駛被告
    所有之車號ＩＪＺ—二○一號重型機車（下稱系爭車輛），搭載訴外人李政一，
    沿高雄市○○街由北向南行駛，行經高雄市○○區○○街二一五巷巷口時，本應
    注意車前狀況，而當時又無不能注意之情形，竟疏未注意，撞及騎乘腳踏車之薛
    水諒，致薛水諒人車倒地顱內出血，送醫後仍不治死亡。嗣因系爭車輛未投保強
    制汽車責任保險，原告遂依強制汽車責任保險法（下稱本法）第三十八條第一項
    第二款之規定，給付薛水諒之繼承人補償金新台幣（下同）一百三十四萬五千一
    百元。爰依本法第三十九條第二項規定，請求被告賠償原告上開補償金及利息。
    從而聲明：被告應給付原告一百三十四萬五千一百元，及自支付命令送達被告翌
    日起至清償日止，按週年利率百分之五計算之利息。
二、被告則以其雖為系爭車輛之所有權人，惟本件事故發生時，被告正入監服刑中，
    陳永峻為被告弟弟李政一之朋友，被告並不認識陳永峻，亦未將系爭車輛借給陳
    永峻使用，故依本法第三十九條第五項之規定，原告不得向被告求償等語置辯。
    並聲明：駁回原告之訴。
三、經查，被告為系爭車輛所有權人，而陳永峻於九十一年六月十六日下午八時十一
    分許，駕駛系爭車輛行經高雄市○○區○○街二一五巷巷口時，本應注意車前狀
    況，而當時又無不能注意之情形，竟疏未注意，撞及騎乘腳踏車之薛水諒，致薛
    水諒人車倒地顱內出血，送醫後仍不治死亡，嗣因系爭車輛未投保強制汽車責任
    保險，原告遂給付薛水諒之繼承人補償金一百三十四萬五千一百元。又自九十一
    年四月十七日起至九十二年九月十七日止，被告因犯竊盜案件入監執行及吸食毒
    品接受勒戒之故，連續執行有期徒刑八個月及觀察勒戒、強制戒治九個多月之事
    實，為兩造所不爭執，並據原告提出道路交通事故證明書、補償金理算書、相驗
    屍體證明書、匯款委託書證明條各一件及被告提出臺灣高雄監獄出監證明書一件
    為證，堪信為真實。
四、按特別補償基金於補償金額範圍內，得直接向加害人或汽車所有人求償。又前四
    項對汽車所有人之規定，於加害人未經汽車所有人允許使用其汽車者，不適用之
    。本法第三十九條第二項、第五項分別定有明文。本件原告主張被告為系爭車輛
    之所有權人，應賠償原告已付之補償金一百三十四萬五千一百元等語，為被告所
    否認，並以前詞置辯，則本件首應審究者，即陳永峻使用系爭車輛是否曾經被告
    之允許？爰論述如下：
（一）按當事人主張有利於己之事實者，就其事實有舉證之責任。但法律別有規定，
      或依其情形顯失公平者，不在此限。民事訴訟法第二百七十七條定有明文。又
      各當事人就其所主張有利於己之事實，均應負舉證之責，故一方已有適當之證
      明者，相對人欲否認其主張，即不得不更舉反證。最高法院十九年上字第二三
      四五號著有判例可資參照。經查，於九十一年六月十六日本件車禍事故發生時
      ，被告已因犯竊盜案件及吸食毒品之故，在高雄監獄、勒戒所等處執行有期徒
      刑或接受觀察勒戒約二個月之久，人身自由受到限制，已如前述，則衡諸常情
      ，被告無從實際管理使用系爭車輛，即無從允許陳永峻使用系爭車輛。
（二）原告另主張因本法第三十九條第五項之規定僅限於肇事車輛遭搶奪、竊盜等情
      形始適用之，故本件被告不得以未允許陳永峻使用系爭車輛為由免除賠償之義
      務，且被告已同意其弟李政一使用系爭車輛，李政一復將該車輛交由陳永峻使
      用，足認陳永峻使用系爭車輛業經被告允許云云。惟查，本法第三十九條第五
      項係以「於汽車遭竊或其他未經汽車所有人允許而由加害人自行駕車之情形，
      免除對汽車所有人之代位求償權，爰為第五項規定」為立法理由，由該條項條
      文內容及立法理由觀之，僅需加害人確係自行駕車而未得該車輛所有權人之允
      許，即得適用該條規定，並未限定於肇事車輛遭搶奪、竊盜或其他「相類」情
      形時始得適用之。又即使被告曾允許李政一使用系爭車輛，李政一再將系爭車
      輛交由陳永峻使用而肇事，亦不等同於被告已允許陳永峻使用系爭車輛，況原
      告亦未舉證證明被告曾允許李政一使用該車輛，是原告前揭主張均不足採。
（三）綜上所述，陳永峻於九十一年六月十六日駕駛系爭車輛肇事時，被告已因犯竊
      盜案件及吸食毒品之故，在高雄監獄、勒戒所等處執行有期徒刑或接受觀察勒
      戒約二個月之久，此外，原告復未提出任何證據證明被告曾允許陳永峻使用系
      爭車輛，是被告抗辯其未允許陳永峻使用系爭車輛，依本法第三十九條第五項
      之規定，無須賠償原告已付之補償金等語，堪予採信。從而，原告依本法第三
      十九條第二項之規定，請求被告賠償補償金一百三十四萬五千一百元，及自支
      付命令送達被告翌日起至清償日止，按週年利率百分之五計算之利息，即無理
      由，應予駁回。
五、本件事證已臻明確，兩造其餘攻擊防禦方法及舉證，核於判決結果不生影響，爰
不一一論斷，附此敘明。
據上論結，本件原告之訴為無理由，依民事訴訟法第七十八條，判決如主文。
中　　　華　　　民　　　國　　九十三　　年　　　六　　　月　　 三十 　　日
                                臺灣高雄地方法院民事第二庭
~B審判長法官　楊富強
~B法　　　官　李昭彥
~B法　　　官　楊筑婷
正本係照原本作成。
如不服本判決，應於送達後廿日內，向本院提出上訴狀並表明上訴理由，如於本判決
宣示後送達前提起上訴者，應於判決送達後十日內補提上訴理由書（須附繕本）。
中　　　華　　　民　　　國　　九十三　　年　　　六　　　月　　 三十 　　日
~B法院書記官　胡淑芳
